臺灣雲林地方法院民事裁定　　　　　　　100年度監宣字第6號
聲　請　人　陳春美
相　對　人　吳雅萍
　　　　　　吳明珠
　　　　　　吳玉琳
　　　　　　吳玉秀
關　係　人　吳信通
上列聲請人聲請監護宣告等事件，本院裁定如下：
    主    文
宣告吳玉琳（女、民國○○年○ 月○○日生、國民身分證統一編號：
Ｚ000000000號）為受監護宣告之人。
選定陳春美（女、民國○○年○○月○○日生、國民身分證統一編號：
Ｚ000000000號）為受監護宣告之人之監護人。
指定吳信通（男、民國○○年○ 月○ 日生、國民身分證統一編號：
Ｚ000000000號）為會同開具財產清冊之人。
宣告吳雅萍（女、民國○○年○ 月○○日生、國民身分證統一編號：
Ｚ000000000號）為受輔助宣告之人。
宣告吳明珠（女、民國○○年○○月○○日生、國民身分證統一編號：
Ｚ000000000號）為受輔助宣告之人。
宣告吳玉秀（女、民國○○年○ 月○ 日生、國民身分證統一編號：
Ｚ000000000號）為受輔助宣告之人。
選定陳春美為上開受輔助宣告之人之輔助人。
聲請費用新臺幣壹仟元由受輔助宣告之人、受監護宣告之人負擔
。
    理    由
甲、聲請意旨略以：聲請人之姪女吳雅萍、吳明珠、吳玉琳、吳
    玉秀等人，因罹患智能障礙，雖屢經送醫診治，均不見起色
    ，致精神障礙或其他心智缺陷，而不能為意思表示、受意思
    表示或辨識其意思表示之效果，為此，依民法第14條第1 項
    、民事訴訟法第597 條第1 項之規定，聲請對吳玉琳為監護
    之宣告，並依民法第1111條之規定，指定聲請人為相對人之
    監護人，暨指定關係人吳信通為會同開具財產清冊之人；另
    聲請對吳雅萍、吳明珠、吳玉秀等人為輔助之宣告，並建議
    法院選定聲請人為其輔助人等語。
乙、按對於因精神障礙或其他心智缺陷，致不能為意思表示或受
    意思表示，或不能辨識其意思表示之效果者，法院得因本人
    、配偶、四親等內之親屬、最近一年有同居事實之其他親屬
    、檢察官、主管機關或社會福利機構之聲請，為監護之宣告
    。受監護宣告之人應置監護人；法院為監護之宣告時，應依
    職權就配偶、四親等內之親屬、最近一年有同居事實之其他
    親屬、主管機關、社會福利機構或其他適當之人選定一人或
    數人為監護人，並同時指定會同開具財產清冊之人。法院為
    前項選定及指定前，得命主管機關或社會福利機構進行訪視
    ，提出調查報告及建議。監護之聲請人或利害關係人亦得提
    出相關資料或證據，供法院斟酌。
丙、法院選定監護人時，應依受監護宣告之人之最佳利益，優先
    考量受監護宣告之人之意見，審酌一切情狀，並注意下列事
    項：（一）受監護宣告之人之身心狀態與生活及財產狀況。
    （二）受監護宣告之人與其配偶、子女或其他共同生活之人
    間之情感狀況。（三）監護人之職業、經歷、意見及其與受
    監護宣告之人之利害關係。(四)法人為監護人時，其事業之種
    類與內容，法人及其代表人與受監護宣告之人之利害關係，
    民法第14條第1 項、第1110條、第1111條、第1111條之1 分
    別定有明文。
丁、又對於因精神障礙或其他心智缺陷，致其為意思表示或受意
    思表示，或辨識其意思表示效果之能力，顯有不足者，法院
    得因本人、配偶、四親等內之親屬、最近一年有同居事實之
    其他親屬、檢察官、主管機關或社會福利機構之聲請，為輔
    助之宣告。受輔助宣告之人，應置輔助人，民法第15條之1
    第1 項、第1113條之1 第1 項定有明文。又依民法第1113之
    1 第2 項準用同法第1111條之1 規定，法院選定輔助人時，
    應依受輔助宣告之人之最佳利益，優先考量受輔助宣告之人
    之意見，審酌一切情狀，並注意下列事項：（一）受輔助宣
    告之人之身心狀態與生活及財產狀況。
      （二）受輔助宣告之人與其配偶、子女或其他共同生活之
      人間之情感狀況。（三）輔助人之職業、經歷、意見及其
      與受輔助宣告之人之利害關係。（四）法人為輔助人時，
      其事業之種類與內容，法人及其代表人與受輔助宣告之人
      之利害關係。
戊、經查：
一、吳玉琳部分：
  (一)聲請人主張其姪女即相對人吳玉琳因罹患智能障礙，經送醫
    診治，均不見起色，致精神障礙或其他心智缺陷，不能為意
    思表示，受意思表示或辨識其意思表示之效果等情，已據其
    提出戶籍謄本、中華民國身心障礙手冊等件為證。而相對人
    吳玉琳經法官在鑑定人即大千綜合醫院醫師何仁琦前訊問其
    有無工作時，其低頭不語，並無反應，並經鑑定人何仁琦醫
    師鑑定稱：相對人吳玉琳之基本生活常識及能力完全不足，
    僅可簡單的單字會話，會談時亦離題不集中，其行為能力完
    全不足，已達監護宣告的程度等語，有筆錄可稽。本院審酌
    上情，認為相對人吳玉琳現已呈現重度智能及語言障礙狀態
    ，無法表達其內心意思，其日常生活起居均須他人協助照護
    ，已達不能為意思表示或受意思表示之程度，聲請人聲請對
    相對人吳玉琳為監護之宣告，為有理由，應予准許。
  (二)再者，考量聲請人陳春美為該受監護宣告人之嬸嬸，其並有
    意願擔任受監護宣告人吳玉琳之監護人，且該受監護宣告人
    目前係由聲請人負責協助照顧，相對人之父母、祖父母均已
    亡故，其他兄弟姊妹吳雅萍、吳明珠、吳玉秀亦罹患有智能
    障礙之疾病，而吳進發則為限制行為能力人，聲請人與其夫
    吳信通為該等人之最近親屬，亦有戶籍謄本、中華民國身心
    殘障手冊可按，認聲請人陳春美應有監護受監護宣告人之能
    力，且適任之，由聲請人陳春美擔任監護人，應符合受監護
    宣告人吳玉琳之最佳利益，乃依民法第1111條第1 項之規定
    ，選定聲請人陳春美為受監護宣告人吳玉琳之監護人。而關
    係人吳信通為受監護宣告人吳玉琳之叔叔，且願擔任為會同
    開具財產清冊之人，併依上揭規定，指定關係人吳信通為會
    同開具財產清冊之人。
二、吳雅萍、吳明珠、吳玉秀部分：
  (一)聲請人主張相對人吳雅萍、吳明珠、吳玉秀因罹患智能障礙
    ，雖屢經送醫診治，均不見起色，致其為意思表示或受意思
    表示、或辨識其意思表示效果之能力顯有不足事實，已據聲
    請人提出戶籍謄本、中華民國身心障礙手冊為證。而相對人
    吳雅萍等人於本院訊問時，對法官提問之日常生活等問題，
    雖均尚能答覆，惟表達能力略遜於一般人。再者，相對人吳
    雅萍、吳明珠、吳玉秀等人，經鑑定人即大千綜合醫院醫師
    何仁琦鑑定結果：相對人吳雅萍對常設性的認知有問題，對
    基本資料的認知也有問題，有部份的工作能力，其行為能力
    及判斷能力均有造成影響，有達到輔助宣告的程度，沒有達
    到監護宣告的程度；相對人吳明珠對一些基本生活認知有困
    難，包括判斷力及行為能力均有受到影響，有達到輔助宣告
    的程度，沒有達到監護宣告的程度；相對人吳玉秀基本生活
    常識、認知能力及判斷力也受到影響，有達到輔助宣告的程
    度，未達到監護宣告的程度等語，有筆錄可稽。本院審酌上
    情，認相對人吳雅萍、吳明珠、吳玉秀等人，為意思表示或
    受意思表示及辨別意思表示效果之能力，顯有不足，有需要
    他人輔助之必要，聲請人之聲請，為有理由，應予准許。
  (二)考量聲請人陳春美為受輔助宣告人吳雅萍、吳明珠、吳玉秀
    等人之嬸嬸，其並有意願擔任受輔助宣告人之輔助人，且受
    輔助宣告人吳雅萍、吳明珠、吳玉秀等人目前亦由聲請人負
    責協助照顧，相對人吳雅萍、吳明珠、吳玉秀等人之父母、
    祖父母均已亡故，惟一之兄弟吳進發則為限制行為能力之人
    ，聲請人與其夫吳信通為其等人之最近親屬，亦有戶籍謄本
    、中華民國身心殘障手冊可按。本院綜合上情，認相對人吳
    雅萍、吳明珠、吳玉秀由聲請人陳春美擔任為輔助人，應能
    符合受輔助宣告人之最佳利益，乃選定陳春美為其等之輔助
    人。
己、依民事訴訟法第608條第1項，裁定如主文。
中    華    民    國   100    年    3     月    18    日
                   家事法庭     法  官  林秋火
正本係照原本作成。
如不服本裁定關於選定監護人及指定會同開具財產清冊之人等部
分，應於送達後十日內向本院提出抗告狀，並繳納抗告費新臺幣
1千元；其餘關於宣告監護之部分，不得抗告。
中    華    民    國   100    年    3     月    18    日
                                書記官  林麗娟